臺灣高雄地方法院刑事判決　　　　　　　　　　　　　九十三年度訴字第三九五號
　　公　訴　人　臺灣高雄地方法院檢察署檢察官
　　被　　　告　甲○○
右列被告因常業詐欺等案件，經檢察官提起公訴（九十二年度偵字第一九一四五號、
九十三年度偵字第三七號、九十三年度偵字第一六四一號），本院合議庭裁定由受命
法官獨任進行簡式審判程序，本院判決如左：
    主  文
甲○○連續幫助常業詐欺，處有期徒刑壹年。扣案之第一商業銀行五甲分行帳號00
000000000號帳號壹本、ＮＯＫＩＡ行動電話壹具（內含00000000
00號門號晶片卡壹只）、筆記簿壹本，均沒收。因洗錢犯罪取得之報酬新台幣肆仟
肆佰元，沒收之；如全部或一部不能沒收時，以其財產抵償之。
    事  實
一、甲○○對提供金融機構帳戶給姓名年籍不詳，綽號「逸風」及「小陳」等人（另
    行偵辦中）所組成之詐騙集團使用，係供作掩飾或隱匿他人重大犯罪所得財物或
    財產上利益之用途，有所預見，為貪圖小利，竟不違背其本意，出於幫助他人實
    施常業詐欺犯罪及洗錢之不確定故意，於民國（下同）九十二年七月二十二日將
    其所有第一商業銀行五甲分行帳號00000000000號帳號存摺連同提款
    卡、語音信箱密碼及印鑑，以新台幣（下同）一千元之代價出售予該詐騙集團中
    綽號「逸風」之男子後，又於同年七、八月間某日將其妻顏妙玲之高雄社東郵局
    帳號00000000000000000號帳號存摺、提款卡、語音密碼及印
    章借與該綽號「逸風」之男子，並於同年八月下旬起，以每收購一個銀行帳戶獲
    取三百元、每收購一個郵局帳戶獲取五百元報酬之代價，迄至九十二年九月十七
    日查獲日前止，連續依據該詐欺集團「逸風」、「小陳」男子之指示，前往在高
    雄市○○路與七賢路附近，先後多次收購如附表一所示帳號之存摺、提款卡、語
    音密碼及印章，得手後隨即轉交給綽號「逸風」或「小陳」之男子，供為掩飾重
    大犯罪所得財產之帳戶，甲○○共計取得出售帳戶所得及收購帳戶報酬四千四百
    元。嗣前開甲○○、顏妙玲帳戶果分別為以「徵求家庭代工」、「辦理電信用戶
    退費」名義之詐騙集團所使用，並作為掩飾重大犯罪所得財產之帳戶。適有丙○○於九十二年八月六日循報載「家庭代工」分類廣告與該詐騙集團自稱為「鄭先
    生」取得聯繫，「鄭先生」佯稱其公司係代工兒童玩具，請丙○○等候業務員之
    通知，隨後自稱「陳明德」之人以電話向丙○○偽稱代工成品每件十元，先批三
    百件代工品由丙○○加工，但應提供銀行帳號供轉入薪資，該銀行帳號需有五位
    數存款供公司電腦系統接收，並需將代工所得五位數存款先匯入甲○○上開帳戶
    以利公司電腦接收，使丙○○陷於錯誤，分別於附表二所示時間匯入如附表二所
    示金額於甲○○上開帳戶內，及先後多次匯款至陳晉燁（未據起訴）所有之00
    000000000000號郵局帳戶、張宇宏（未據起訴）所有之00000
    000000000號郵局帳戶，作為日後薪資發放電腦系統檢測之用，丙○○
    自同年八月八日起先後共計匯入一百零四萬四千三百九十九元至該詐騙集團指定
    之前揭帳戶；陳真瑩亦遭該詐騙集團以相同手法行騙，於同年八月二十八日十一
    時二十九分許，匯入如附表二所示金額至甲○○所有上開帳戶內。另有乙○○於
    同年八月十五日收到手機用戶溢繳退費通知之手機簡訊，要求乙○○至自動提款
    機前辦理帳戶退費手續，因乙○○不諳金融機構自動提款機操作，乃陷於錯誤於
    同日十五時三分許，匯入如附表二所示金額至顏妙玲所有之上開帳戶內、於同日
    十五時二十分許，匯出三萬二千二百二十二元之款項至高雄新興郵局00000
    0000000號帳戶內。嗣於同年九月十七日十一時二十分許，因甲○○騎乘
    向蔡清文借得之車牌號碼ＹＬＬ─四七一號重型機車，行經高雄市○○區○○路
    與大同路口，因蔡清文謊報該機車遺失（蔡清文謊報遺失涉嫌誣告部分，另案偵
    結）而為警攔檢，經甲○○同意搜索，在甲○○皮包內查獲其所有第一銀行五甲
    分行00000000000號存摺一本、與該詐騙集團聯繫之ＮＯＫＩＡ行動
    電話一具（紅色外殼，內含0000000000號門號晶片卡一只）、記載收
    購帳戶之筆記簿一本，而循線查獲上情。
二、案經丙○○訴由高雄市政府警察局刑警大隊、高雄市政府警察局新興分局分別報
    告臺灣高雄地方法院檢察署檢察官偵查起訴。
    理  由
壹、程序方面：
一、按除被告所犯為死刑、無期徒刑、最輕本刑為三年以上有期徒刑之罪或高等法院
    管轄第一審案件者外，於法院行準備程序進行中，被告先就被訴事實為有罪之陳
    述時，審判長得告知被告簡式審判程序之旨，並聽取當事人、代理人、辯護人及
    輔佐人之意見後，裁定進行簡式審判程序；且受命法官行準備程序，與法院或審
    判長有同一之權限；又簡式審判程序之證據調查，不受刑事訴訟法第一百五十九
    條第一項、第一百六十一條之二、第一百六十一條之三、第一百六十三條之一及
    第一百六十四條至第一百七十條規定之限制，刑事訴訟法第二百七十三條之一第
    一項、第二百七十九條第二項前段、第二百七十三條之二分別定有明文。
二、查本件被告甲○○所犯為死刑、無期徒刑、最輕本刑為三年以上有期徒刑以外之
    罪，且非高等法院管轄第一審之案件，其於準備程序就前揭被訴事實為有罪之陳
    述，經受命法官告知簡式審判程序之旨，並聽取當事人之意見後，本院認無不得
    或不宜改依簡式審判程序進行之處，爰依刑事訴訟法第二百七十三條之一第一項
    、第二百八十四條之一，裁定本件由受命法官獨任進行簡式審判程序，合先敘明
    。
貳、實體方面：
一、訊據被告甲○○對於右揭事實於偵查中及本院審理時坦承不諱，核與證人蔡志文
    於警詢時證稱有出售帳號一情相符，並有被告之第一商業銀行五甲分行活期儲蓄
    存款存摺及資金往來明細表、記載收購帳戶明細之筆記本一本、顏妙玲高雄社東
    郵局開戶資料及交易明細表、被告自述犯罪過程筆記二紙、中華郵政股份有限公
    司（下稱中華郵政公司）高雄郵局九十三年四月一日高營九三五○○○一三一二
    號函所附魏弘毅開戶及交易明細資料、日盛國際商業銀行九十三年三月二十三日
    日盛銀高雄字第九三一三○號所附蔡志文開戶及交易明細資料、高雄前鎮郵局九
    十三年三月十八日九三執字第一二八號簡復表所附李麗雪開戶及交易明細資料、
    中華郵政公司屏東郵局九十三年三月二十二日屏營字第○九三五○○○三六二號
    函所附伍淑華、羅天利開戶及交易明細資料、中華商業銀行大順分行九十三年三
    月十八日（九三）中銀順作字第九三○六二號函所附柯鴻銘開戶及交易明細資料
    、大眾商業銀行大昌分行九十三年三月二十九日（九三）大昌發字第一二○號函
    所附吳玉美開戶及交易明細資料、鳳山郵局九十三年六月二十八日鳳營字第九三
    五○六○○三○一六函所附鐘武田開戶及交易明細資料附卷可稽。且查：
（一）被告出售之第一商業銀行五甲分行帳號、被告出借之顏妙玲高雄社東郵局帳號
      被「逸風」及「小陳」之男子所屬以佯稱「徵家庭代工」、「辦理電信費退費
      」名義之詐騙集團使用作為詐欺取財及掩飾犯罪所得財物之帳戶，嗣有丙○○
      、陳真瑩及黃秋媛受騙，分別匯入如附表二所示之金額等情，業據告訴人丙○○、證人陳真瑩及黃秋媛分別於警詢中指訴及證稱綦詳，並有臺灣土地銀行入
      戶電匯申請書一紙、外埔鄉農會自動櫃員機交易明細表一紙、土地銀行自動櫃
      員機存戶交易明細表四紙、中華郵政公司自動櫃員機儲戶交易明細表一紙、郵
      政儲金匯業局自動櫃員機儲戶交易明細表一紙、誠泰銀行自動櫃員機明細表二
      紙、第一商業銀行存款存根聯三紙、中國信託商業銀行自動櫃員機交易明細單
      一紙（金額、日期影印不清）及第一商業銀行五甲分行存提明細一張、顏妙玲
      高雄社東郵局交易明細一紙附卷可稽。又被告出售之第一商業銀行五甲分行帳
      戶遭佯稱「徵家庭代工」名義之詐騙集團作為詐欺取財之帳戶，資金進出頻繁
      ，金額一經存入隨遭領出，就詐騙丙○○之部分，期間不到一個月金額即已高
      達四十六萬餘元，已如前述，加上丙○○匯入其他帳號之金額共計逾一百萬元
      ，已據告訴人丙○○指訴在卷，另有郵政國內匯款執據五紙、郵政儲金匯業局
      自動櫃員機儲戶交易明細表一紙在卷可佐；又顏妙玲前開高雄社東郵局帳號資
      金往來雖僅有九十二年八月十五日，惟該日存入金額六千一百二十三元（黃秋
      媛匯入），於同日隨即遭領出，亦有前開存入即遭提領之異常現象，有該帳戶
      交易明細一紙附卷可稽。另外，魏弘毅高雄正言郵局帳號於被告收購期間之九
      十二年八月二十五日起至九十二年九月十八日止、李麗雪高雄前鎮郵局帳號自
      九十二年八月二十五日起至九十二年八月二十九日止、伍淑華屏東郵局帳號於
      九十二年十月八日當日之存款明細，均有存入即遭領出之異常交易；吳玉美大
      眾商業銀行帳號九十二年九月十八日當日亦匯入二筆十五萬元之詐騙金額，有
      交易明細、郵政跨行匯款申請書兩紙在卷可稽。承上，均堪認該等帳戶係由詐
      騙集團使用，且依前揭帳戶資金往來情形均足認該等集團有反覆實施同一犯罪
      ，恃此維生謀活之意，均應成立刑法第三百四十條常業詐欺罪，且屬洗錢防制
      法第三條第一項第五款、第二條第一款所稱之掩飾或隱匿因自己重大犯罪所得
      財物或財產上利益者之洗錢行為無誤。
（二）按刑法之故意，分為直接故意與不確定故意（間接故意），不確定故意係指行
      為人對於構成犯罪事實，預見其發生而其發生並不違背其本意，刑法第十三條
      第二項定有明文。而現行金融機構存簿帳戶之申請手續極為簡便，並未徵信申
      請人之信用或背景資料，亦無任何特殊限制，一般民眾皆可輕易申請，此為週
      知事實。則依一般社會生活經驗，如陌生人不以自己名義申請，反而支付費用
      向不特定人蒐集購買他人銀行或郵局帳簿供己使用，衡情出售或代為收購帳戶
      者應對收購者非法使用於財產犯罪有所預見，亦不違背其本意甚明，且被告使
      用之手機門號尚區分為自己私人使用及收購帳戶而使用等情，亦為被告自承在
      卷，則顯見被告亦知悉其替綽號「逸風」及「小陳」之男子收購他人帳戶之目
      的，並非用於合法正當之用途，否則被告何需以專用之手機門號與其等聯絡接
      洽，堪認被告主觀上對於該綽號「逸風」及「小陳」之男子收購他人帳戶之目
      的在於供作與財產犯罪有關之工具，雖無證據證明被告明知綽號「逸風」及「
      小陳」之男子及其所屬犯罪集團之犯罪態樣（按有可能係供詐欺、或擄車勒贖
      之用），然就該犯罪集團嗣後將其出售之上開帳戶供常業詐欺取財之用，並藉
      以方便取得贓款及掩飾該集團常業詐欺犯行不易遭人查緝，顯不違反被告之本
      意，堪認被告之自白與事實相符。
（三）惟被告出售前揭第一商業銀行帳號及出借顏妙玲郵局帳號與「逸風」男子之行
      為，並在「逸風」及「小陳」之男子之指示下，購買如附表一所示帳號之行為
      ，尚非常業詐欺取財罪構成要件之行為，且被告係於提供帳戶後，詐騙集團始
      指示被害人匯入金額，則被告提供帳戶時，尚無重大犯罪之所得，是其提供帳
      戶之行為，僅係就「逸風」及「小陳」之男子所屬詐欺集團之常業詐欺取財及
      掩飾犯罪所得之行為加以助力，使其易於實施，僅係幫助行為。本件事證明確
      ，被告幫助常業詐欺及幫助洗錢犯行堪以認定，應依法論科。
二、按連續數行為而犯同一之罪名者，以一罪論，刑法第五十六條定有明文，則當連
    續犯罪之際，遇刑法有變更時，其一部涉及舊法，一部涉及新法者，即應依最後
    行為時之法律處斷，自不生法律變更之問題（最高法院二十九年上字第三八六六
    號判例意旨、二十八年上字第三一二七號判例意旨參照）。本件被告行為後，洗
    錢防制法固業於九十二年二月六日修正公布，並於同年八月六日施行，然其最後
    之行為係於洗錢防制法修正生效後，是無法律變更之適用，合先敘明。是核被告
    所為，係犯刑法第三十條第一項、同法第三百四十條之幫助常業詐欺罪及刑法第
    三十條第一項、洗錢防制法第九條第一項之幫助洗錢罪。公訴意旨認被告係犯洗
    錢防制法第九條第二項之罪，尚有未洽，惟其基本事實同一，本院自應予審理，
    並變更起訴法條。被告幫助他人犯罪，為從犯，爰依刑法第三十條第二項之規定
    ，按正犯之刑減輕之。公訴意旨認被告就常業詐欺及洗錢之犯行，應成立常業詐
    欺及洗錢正犯，容有誤會，惟其基本事實同一，起訴法條亦無違誤，本院自得不
    變更起訴法條而予審理（司法院七六廳刑一字第一九八三號法律問題參照）。又
    被告先後多次提供帳戶及收購帳戶供詐騙集團詐欺及洗錢之用，時間緊接，所犯
    罪名相同，顯係出於概括之犯意為之，為連續犯，爰依刑法第五十六條之規定以
    一罪論，並加重其刑，並與前開減輕部分，依法先加後減之。再被告以一提供帳
    戶之行為，同時觸犯幫助常業詐欺罪與洗錢罪，係一行為觸犯數罪名，為想像競
    合，依刑法第五十五條，從一重論以幫助常業詐欺罪。被告於偵查中及本院審理
    中，自白洗錢罪行，依洗錢防制法第九條第五項規定，固應減輕其刑，然因被告
    右揭幫助常業詐欺與洗錢罪間，具有想像競合之裁判上一罪之關係，而從一重論
    以幫助常業詐欺罪，已如前述，洗錢罪既已不論，自無法減輕其刑。爰審酌被告
    尚在緩刑期間，有臺灣高等法院被告全國前案紀錄表在卷可稽，不知改過遷善，
    其犯罪之動機僅在圖得微薄利益，然其出售及收購帳戶供他人使用，逃避犯罪之
    查緝，嚴重破壞社會治安及有礙金融秩序，助長犯罪歪風，並增加追緝犯罪之困
    難，所生危害不輕，惟念其犯後坦承犯行，知所悔悟，本身所得財物僅四千四百
    元等一切情狀，量處如主文所示之刑，以資懲儆。至被告因提供及收購前揭帳戶
    為人洗錢，共計取得四千四百元之現金，此為其因犯洗錢罪所得財物，業據被告
    供述在卷，應依洗錢防制法第十二條第一項規定，併予宣告沒收之，如全部或一
    部不能沒收時，以其財產抵償之。又第一商業銀行五甲分行帳號0000000
    0000號存摺一本、與該詐騙集團聯繫之ＮＯＫＩＡ行動電話一具（內含00
    00000000號門號晶片卡一只）、記載購得帳戶之筆記簿一本，係被告所
    有供犯罪所用之物，業具被告供明在卷，爰依刑法第三十八條第一項第二款宣告
    沒收；至於另扣案之ＮＯＫＩＡ行動電話一具（藍色外殼，內含0000000
    000號門號晶片卡一只），係被告供私人通訊聯絡之用，已據被告供稱在卷，
    爰不為沒收之宣告，附此敘明。
據上論斷，應依刑事訴訟法第二百九十九條第一項前段、第三百條，洗錢防制法第九
條第一項、第十二條第一項，刑法第十一條、第三十條第一項、第二項、第三百四十
條、第五十六條、第五十五條、第三十八條第一項第二款，判決如主文。
本案經檢察官鄧定強到庭執行職務。
中      華      民      國    九十三    年      九      月    二十九    日
                              臺灣高雄地方法院刑事第四庭
                                  法  官    黃惠玲
右正本證明與原本無異。
如不服本判決，應於判決送達後十日內，向本院提出上訴狀。
                                  書記官    林秀珍
中    華    民    國      九十三      年      九      月     二十九     日
附表一
┌──┬───────────────────────┬────────┐
│編號│帳號                                          │ 戶名           │
├──┼───────────────────────┼────────┤
│一  │日盛國際商業銀行高雄分行00000000000000  │蔡志文（未起訴）│
├──┼───────────────────────┼────────┤
│二  │高雄前鎮郵局00000000000000                    │李麗雪（未起訴）│
├──┼───────────────────────┼────────┤
│三  │高雄正言郵局00000000000000                    │魏弘毅（未起訴）│
│    │                                              │起訴書誤載為魏洪│
│    │                                              │意              │
├──┼───────────────────────┼────────┤
│四  │大眾商業銀行大昌分行000000000000              │吳玉美（未起訴）│
│    │                                              │起訴書誤載為吳美│
│    │                                              │玉              │
├──┼───────────────────────┼────────┤
│五  │鳳山郵局00000000000000                        │鐘武田（未起訴）│
│    │                                              │起訴書誤載為李麗│
│    │                                          │雪              │
├──┼───────────────────────┼────────┤
│六  │中華商業銀行大順分行00000000000000            │柯鴻銘（未起訴）│
│    │                                              │起訴書誤載為柯宏│
│    │                                              │銘              │
├──┼───────────────────────┼────────┤
│七  │屏東郵局00000000000000                        │羅天利（未起訴）│
├──┼───────────────────────┼────────┤
│八  │屏東郵局00000000000000                        │伍淑華（未起訴）│
│    │                                              │起訴書誤載為吳淑│
│    │                                              │華              │
├──┴───────────────────────┴────────┤
│ 收購帳戶獲取報酬共計三千四百元（300*3+500*5=3400）、出售帳戶所得一千 │
│ 元，共計四千四百元。                        │
└───────────────────────────────────┘
附表二
┌──────────────────────────────────┐
│丙○○匯款至甲○○第一商業銀行五甲分行帳號00000000000號帳│
│號明細                                                              │
├──┬───────┬───────────────────────┤
│編號│日期          │金額（元）                                    │
├──┼───────┼───────────────────────┤
│一  │92.8.8        │一萬零十元                                    │
├──┼───────┼───────────────────────┤
│二  │92.8.12       │二萬二千五百四十四元                          │
├──┼───────┼───────────────────────┤
│三  │92.8.13       │五萬元                                        │
├──┼───────┼───────────────────────┤
│四  │92.8.13       │一萬零二百二十三元                            │
├──┼───────┼───────────────────────┤
│五  │92.8.14       │五萬元                                        │
├──┼───────┼───────────────────────┤
│六  │92.8.18       │一萬八千七百八十二元                          │
├──┼───────┼───────────────────────┤
│七  │92.8.18       │二萬九千九百九十四元                          │
├──┼───────┼───────────────────────┤
│八  │92.8.18       │一萬八千九百元                                │
├──┼───────┼───────────────────────┤
│九  │92.8.19       │一萬九千九百八十二元                          │
├──┼───────┼───────────────────────┤
│十  │93.8.27       │十萬元                                        │
├──┼───────┼───────────────────────┤
│十一│92.9.1        │三萬六千元                                    │
├──┼───────┼───────────────────────┤
│十二│92.9.1        │七萬元                                        │
├──┼───────┼───────────────────────┤
│十三│92.9.1        │三萬元                                        │
├──┴───────┴───────────────────────┤
│共計四十六萬六千四百三十五元                                        │
├──────────────────────────────────┤
│陳真瑩匯款至甲○○第一商業銀行五甲分行帳號00000000000號帳│
│號明細                                                              │
├──┬───────┬───────────────────────┤
│編號│日期          │金額（元）                                    │
├──┼───────┼───────────────────────┤
│一  │92.8.28       │四萬四千零四十四元                            │
├──┴───────┴───────────────────────┤
│黃秋媛匯款至顏妙玲高雄社東郵局帳號00000000000000000│
│號之明細                                                            │
├──┬───────┬───────────────────────┤
│編號│日期          │金額（元）                                    │
├──┼───────┼───────────────────────┤
│一  │92.8.15       │六千一百四十一元（含十八元手續費）            │
└──┴───────┴───────────────────────┘
附錄論罪科刑法條：
刑法第三百四十條
以犯第三百三十九條之罪為常業者，處一年以上七年以下有期徒刑，得併科五萬元以
下罰金。
洗錢防制法第九條：
犯第二條第一款之罪者，處五年以下有期徒刑，得併科新臺幣三百萬元以下罰金。
犯第二條第二款之罪者，處七年以下有期徒刑，得併科新臺幣五百萬元以下罰金。
以犯前二項之罪為常業者，處三年以上十年以下有期徒刑，得併科新臺幣一百萬元以
上一千萬元以下罰金。
法人之代表人、法人或自然人之代理人、受雇人或其他從業人員，因執行業務犯前三
項之罪者，除處罰行為人外，對該法人或自然人並科以各該項所定之罰金。但法人之
代表人或自然人對於犯罪之發生，已盡力監督或為防止行為者，不在此限。
犯前四項之罪，於犯罪後六個月內自首者，免除其刑；逾六個月者，減輕或免除其刑
；在偵查或審判中自白者，減輕其刑。
洗錢防制法第十二條第一項：
犯第九條之罪者，其因犯罪所得財物或財產上利益，除應發還被害人或第三人者外，
不問屬於犯人與否，沒收之。如全部或一部不能沒收時，追徵其價額或以其財產抵償
之。
